臺灣高等法院刑事判決
109年度上易字第133號
上  訴  人  
即  被  告  楊宇民




上列上訴人因竊盜案件，不服臺灣桃園地方法院108年度易字第5
22號，中華民國108年11月1日第一審判決（起訴案號：臺灣桃園
地方檢察署107年度偵緝字第1203號），提起上訴，本院判決如
下：
    主  文
上訴駁回。
    事  實
一、楊宇民於民國106年5月9日晚間8時許，駕駛車牌號碼為00-0
    000號之自小客車，搭載真實姓名、年籍不詳之二名成年男
    子（下稱A男、B男），自臺北市○○道○號高速公路南下。嗣
    於106年5月10日凌晨0時12分許，行經臺中市○○區○○路0段00
    ○00號前時，楊宇民與A男、B男竟共同基於意圖為自己不法
    所有之竊盜犯意聯絡，分由楊宇民在車上把風、接應，A男
    、B男則下車以不詳方式竊取陳佩玲所有車牌號碼為000-000
    0號自小客車之車牌兩面，得手後旋在不詳地點，將上開竊
    得之車牌兩面懸掛於前揭00-0000車號自小客車前後。
二、楊宇民與A男、B男復共同基於意圖為自己不法所有之竊盜犯
    意聯絡，仍由楊宇民駕駛前揭00-0000車號自小客車（已改
    懸掛000-0000號車牌）搭載A男、B男至位於彰化縣○○鎮○○路
    0段00巷00號之侯振泰住宅前，楊宇民與A男、B男於106年5
    月10日凌晨0時49分許，先翻越該住宅外之圍牆，分由楊宇
    民在該住宅外把風、接應，A男則攀爬至該住宅2樓窗戶外徒
    手開窗後侵入該住宅內，再至該住宅1樓開啟大門讓B男入內
    ，A男、B男即在該住宅內竊取侯振泰所有之相機2台、iPad
    平板電腦1台、水墨畫1幅及該住宅大門鑰匙1支等物，得手
    後旋由楊宇民駕駛前揭自小客車搭載A男、B男離去。
三、案經彰化縣警察局和美分局報告臺灣彰化地方檢察署呈請臺
    灣高等檢察署令轉臺灣桃園地方檢察署檢察官偵查起訴。　
    理  由
壹、證據能力部分：
一、本判決下引具傳聞性質之各項供述證據經本院於審判期日調
    查證據時提示並告以要旨後，未據當事人於言詞辯論終結前
    就證據能力部分有所異議（見本院卷第85頁、第108至110頁
    ），本院復查無該等證據有違背法定程序取得或顯不可信之
    外部情狀，揆諸刑事訴訟法第159條之5規定，應均有證據能
    力。
二、至本件認定事實所引用之非供述證據，並無證據證明係公務
    員違背法定程序所取得，亦查無顯不可信或不得作為證據之
    情形，且經本院於審判期日依法進行證據之調查、辯論，亦
    應有證據能力。
貳、認定事實所憑之證據及理由：
一、上開犯罪事實業據被告楊宇民於原審及本院均坦承不諱（見
    原審易字卷第89、115頁，本院卷第84、111頁），核與證人
    即被害人侯振泰、證人楊紫妍、林易翰於警詢時之證述（見
    106年度偵字第8766號偵查卷【下稱偵卷】第30至31頁、第3
    3至36頁、第40至43頁）、證人林志勇於警詢及偵查中之證
    述（見偵卷第8至11頁、第191至192頁，107年度偵緝字第12
    03號偵查卷第34頁）大致相符，並有車輛詳細資料報表、失
    車案件基本資料詳細畫面報表、監視器錄影畫面翻拍照片（
    共25張）、車輛行車紀錄查詢資料、原審勘驗現場監視器與
    行車紀錄器之勘驗筆錄暨附件畫面擷圖、GOOGLE地圖查詢資
    料、經濟部商工登記查詢資料等件附卷可稽（見偵卷第47至
    48頁、第50至62頁、第77至82頁；原審易字卷第81至88頁、
    第93至109頁、第119至135頁），足認被告上開任意性之自
    白與事實相符，堪以採信。
二、準此，本案事證明確，被告犯行洵堪認定，應依法論科。
參、論罪及刑之加重事由部分：
一、論罪部分：
  ㈠按行為後法律有變更者，適用行為時之法律，但行為後之法
    律有利於行為人者，適用最有利於行為人之法律，刑法第2
    條第1項定有明文。查被告行為後，刑法第321條加重竊盜罪
    業於108年5月29日修正公布，並自同年月31日施行。修正前
    刑法第321條原規定：「犯竊盜罪而有下列情形之一者，處6
    月以上5年以下有期徒刑，得併科新臺幣10萬元以下罰金：
    一、侵入住宅或有人居住之建築物、船艦或隱匿其內而犯之
    者。二、毀越門扇、牆垣或其他安全設備而犯之者。三、攜
    帶兇器而犯之者。四、結夥三人以上而犯之者。五、乘火災
    、水災或其他災害之際而犯之者。六、在車站、埠頭、航空
    站或其他供水、陸、空公眾運輸之舟、車、航空機內而犯之
    者。前項之未遂犯罰之。」修正後刑法第321條則規定：「
    犯前條第1項（竊盜罪）、第2項（竊佔罪）之罪而有下列情
    形之一者，處6月以上5年以下有期徒刑，得併科50萬元以下
    罰金：一、侵入住宅或有人居住之建築物、船艦或隱匿其內
    而犯之。二、毀越門窗、牆垣或其他安全設備而犯之。三、
    攜帶兇器而犯之。四、結夥三人以上而犯之。五、乘火災、
    水災或其他災害之際而犯之。六、在車站、港埠、航空站或
    其他供水、陸、空公眾運輸之舟、車、航空機內而犯之。前
    項之未遂犯罰之。」經比較新舊法結果，修正後刑法第321
    條加重竊盜罪部分之構成要件固未變更，然罰金刑度業經提
    高，即非較有利於被告，揆諸前揭說明，自應適用其行為時
    法即修正前刑法第321條第1項之規定。
　㈡按刑法第321條第1項第2款所謂「毀」係指毀損，「越」則指踰越或超越，祇要踰越或超越門扇、牆垣或安全設備之行為，使該門扇、牆垣或安全設備喪失防閑作用，即該當於前揭規定之要件。而該條所謂之「安全設備」，係指依社會通常觀念足認為防盜之設備而言，窗戶具有防盜之作用，應屬刑法第321條第1項第2款所定之其他安全設備（最高法院45年台上字第1443號、55年台上字第547號判例意旨參照）。又刑法第321條第1項第4款之結夥三人竊盜罪，所謂「結夥三人以上」，係指有共同犯罪之故意，結為一夥而言。把風或接應行為，旨在排除犯罪障礙或助成犯罪之實現，在合同意思範圍內分擔犯罪行為之一部，故亦係共同正犯而應計入結夥之內（最高法院96年度台上字第3690號判決意旨參照）。是核被告就事實欄一部分所為，係犯修正前刑法第321條第1項第4款之結夥三人竊盜罪；就事實欄二部分所為，則係犯修正前刑法第321條第1項第1款、第2款、第4款之結夥三人踰越牆垣、安全設備侵入住宅竊盜罪。又本案起訴書所載之犯罪事實並未敘及被告與A男、B男等人行竊當時有攜帶兇器，但載明被告係與A男、B男共犯本案之罪，是起訴書論罪法條欄中認被告係犯刑法第321條第1項第3款（攜帶兇器而犯之）之加重竊盜罪，顯係同條項第4款（結夥三人以上而犯之）之誤載，應予更正（原審公訴檢察官亦已當庭更正，見原審易字卷第67頁），附此敘明。
　㈢被告與A男、B男間，就事實欄一、二所示之犯行，均有犯意
    聯絡及行為分擔，應依刑法第28條之規定，論以共同正犯。
　㈣被告所犯上開二罪間，時間不同、地點互異，行為明顯可分
    ，應予分論併罰。
二、累犯加重其刑部分：
　㈠被告前因施用、持有毒品等案件，經臺灣臺北地方法院以104
    年度審簡字第1956號判決依序判處有期徒刑3月、2月，應執
    行有期徒刑4月確定，嗣於105年12月31日入監執行完畢乙節
    ，有本院被告前案紀錄表1份在卷可按，其受上開徒刑之執
    行完畢後5年內，故意再犯本案有期徒刑以上之2罪，均為累
    犯，皆應依刑法第47條第1項之規定加重其刑。
　㈡至司法院釋字第775號解釋，依其解釋文及理由之意旨，係指
    構成累犯者，不分情節，一律加重最低本刑，於不符合刑法
    第59條所定要件之情形下，致發生行為人所受之刑罰超過其
    所應負擔罪責之個案，不符罪刑相當原則，於此範圍內，在
    修正前，為避免發生上述罪刑不相當之情形，法院就該個案
    應裁量是否加重最低本刑。本案被告甫出監4個多月即為貪
    圖自己或共犯之不法利益而為此次竊盜犯行，足徵其對於刑
    罰反應力薄弱，且依被告本案犯罪情節，亦無加重本刑將使
    其所受刑罰超過其所應負擔罪責之罪刑不相當情形，自無該
    解釋之適用，於此敘明。　　
肆、上訴駁回部分：
一、原審法院同上認定，以被告本案所為事證明確，各係犯修正
    前刑法第321條第1項第4款之結夥三人竊盜罪及修正前刑法
    第321條第1項第1款、第2款、第4款之結夥三人踰越牆垣、
    安全設備並侵入住宅竊盜罪，而適用刑法第2條第1項前段、
    修正前刑法第321條第1項第1款、第2款、第4款、刑法第47
    條第1項、第51條第5款等規定，並以行為人之責任為基礎，
    審酌被告不思以正當手段獲取財物，因一時貪念，任意竊取
    他人之物，顯然欠缺尊重他人財產權之觀念，所為非是，實
    應嚴予非難，兼衡其各次所犯之犯罪手段、擔任把風及接應
    之角色、犯罪之動機及目的、所竊財物價值及均未歸還或賠
    償被害人所受損害、亦未達成民事和解，誠屬不該，然念被
    告犯後終知坦承犯行，態度尚可，兼衡其生活狀況、品行、
    智識程度等一切情狀，分別量處有期徒刑9月、1年，並定其
    應執行刑為有期徒刑1年5月，暨以無證據證明被告有實際分
    得本案竊得之財物或有事實上處分權為由，而未諭知未扣案
    之犯罪所得沒收等節，認事用法均無違誤，量刑亦屬妥適，
    應予維持。
二、被告上訴意旨略以：被告於原審已坦承犯行，且供出其他犯
    罪成員及犯罪模式，符合刑法供出上游之舉，應得減輕或免
    除其刑，原審量刑過重，並請求依刑法第59條、第60條之規
    定酌減其刑，從輕量刑等語。
三、惟查：
　㈠刑法竊盜罪並無如同毒品危害防制條例第17條第1項「供出毒
    品來源，因而查獲其他正犯或共犯者，減輕或免除其刑」之
    規定，是被告認其供出上游或其他共犯可減輕或免除其刑，
    應係不諳法律之誤解。
　㈡又刑法第59條規定之酌量減輕其刑，必須犯罪另有特殊之原
    因與環境，在客觀上足以引起一般同情，認為即使予以宣告
    法定最低度刑，猶嫌過重者，始有其適用。本案被告與共犯
    是為貪圖不法利益於深夜先竊取他人車牌掩飾身分後侵入他
    人住宅行竊，客觀上並無任何引起一般人同情之情狀，難認
    有何情輕法重或可資憫恕之處，其主張依刑法第59條、第60
    條之規定減輕其刑，自非可採。
　㈢至上訴意旨請求從輕量刑部分，按關於刑之量定，係實體法
    上賦予法院得為自由裁量之事項，倘其未有逾越法律所規定
    之範圍，或濫用其權限，即不得任意指摘為違法（最高法院
    75年台上字第7033號判例意旨參照）。查原審於量刑時已依
    刑法第57條規定以行為人之責任為基礎，並於理由內說明其
    審酌該條所列情狀後之量刑事由，且已審酌被告於本案擔任
    把風、接應之分工地位，以本案被告是與兩名成年男子結夥
    三人行竊，事實欄二部分更係侵入住宅竊盜之犯罪手段，造
    成被害人安全莫大之威脅、恐懼，所竊得之財物價值不低（
    依被害人侯振泰於警詢中所述，損失共計約新臺幣10萬元，
    見偵卷第31頁），告訴人之損失不輕等節觀之，原審量刑並
    未逾越法定裁量範圍，亦無明顯違反罪刑相當原則之濫用權
    限情形，尚難認有何量刑過重之處。其餘被告上訴意旨所指
    各情，亦非應予改判再從輕量刑之事由，是被告此部分之上
    訴意旨亦非可採。
　㈣綜上，被告上訴意旨均無理由，應予駁回。　　
據上論斷，應依刑事訴訟法第368條，判決如主文。
本案經檢察官黃和村到庭執行職務。
中　　華　　民　　國　　109 　年　　4 　　月　　30　　日
                  刑事第二十庭  審判長法　官  王復生
                                      法　官  陳春秋
                                      法　官  張紹省
以上正本證明與原本無異。
不得上訴。
                                      書記官  莫佳樺
中　　華　　民　　國　　109 　年　　4 　　月　　30　　日
附錄：本案論罪科刑法條全文　　　　　　　　　　　　
修正前中華民國刑法第321條
犯竊盜罪而有下列情形之一者，處6月以上、5年以下有期徒刑，
得併科新臺幣10萬元以下罰金：
一、侵入住宅或有人居住之建築物、船艦或隱匿其內而犯之者。
二、毀越門扇、牆垣或其他安全設備而犯之者。
三、攜帶兇器而犯之者。
四、結夥三人以上而犯之者。
五、乘火災、水災或其他災害之際而犯之者。
六、在車站、埠頭、航空站或其他供水、陸、空公眾運輸之舟、
    車、航空機內而犯之者。
前項之未遂犯罰之。